臺灣高等法院臺南分院刑事判決
　　　　　　　　　　　　　　　　 94年度上易字第166號　Ａ
上　訴　人　臺灣嘉義地方法院檢察署檢察官
被　　　告　甲○○
　　　　　　丙○○
上列上訴人因被告傷害案件，不服臺灣嘉義地方法院九十三年度
簡上字第一九九號中華民國九十三年十二月三十日第一審判決（
聲請簡易判決處刑書案號：臺灣嘉義地方法院檢察署九十三年度
偵字第一三一七號，經該院簡易庭九十三年度嘉簡字第五八一號
中華民國九十三年七月三十日第一審簡易判決後，被告不服提起
上訴，經該院管轄之第二審合議庭改依通常程序審理），提起上
訴，本院判決如下：
    主  文
上訴駁回。
    理  由
一、本件公訴人聲請簡易判決處刑意旨略以：被告甲○○、丙○○二人基於傷害之犯意聯絡，於民國九十三年一月十三日下
    午二時許，在嘉義縣大埔鄉茄苳村茄苳腳釣魚區，聯手與乙○○互毆，致乙○○受有左胸挫傷併瘀傷之傷害，案經乙○○提出告訴，因認被告甲○○、丙○○均涉犯刑法第二百七
    十七條第一項之傷害罪嫌（原審以被告甲○○、丙○○部分
    ，具有刑事訴訟法第四百五十一條之一第四項第三款應為無
    罪之諭知，原審簡易庭本應依同法第四百五十二條規定，改
    適用通常程序審判，因誤用簡易程序裁判，而撤銷原判決，
    逕依通常程序為第一審判決）。
二、訊據被告甲○○、丙○○則均矢口否認有何傷害犯行，甲○○辯稱：乙○○初或稱伊與他互毆，忽而或稱己○○與丙○○兩人拿棍子打他，忽而或稱伊夫婦與丙○○三人都有拿棍
    子打他，前後供述反覆，顯然不實；乙○○自陳其案發初時
    係在岸上，而伊所在之膠筏以電動馬達為動力，不需用竹篙
    或木棍撐船，現場亦無竹篙或木棍，且伊妻己○○當時被乙○○以石塊砸中，伊則被乙○○打落水中三次，全身衣物濕
    透帶水，要爬上膠筏都很吃力了，不可能打乙○○；乙○○
    提出之診斷證明書係九十三年一月十六日門診，並非案發之
    同年月十三日，其上所記載之傷勢，並不能證明係伊所造成
    的；丙○○辯稱：伊見乙○○將甲○○壓下水，過來欲將乙○○拉開，卻遭乙○○割傷下巴，倘伊與甲○○聯手毆打乙○○，乙○○當無祇受左胸挫傷併瘀傷一處傷害之可能等各
    語。
三、按犯罪事實應依證據認定之，無證據不得認定犯罪事實；不
    能證明被告犯罪者，應諭知無罪之判決，刑事訴訟法第一百
    五十四條第二項、第三百零一條第一項分別定有明文。又告
    訴人之告訴，係以使被告受刑事訴追為目的，是其陳述是否
    與事實相符，仍應調查其他事實以資審認，始得為不利被告
    之認定；認定犯罪事實所憑之證據，其為訴訟上之證明，須
    於通常一般之人均不致有所懷疑，而得確信其為真實之程度
    者，始得據為有罪之認定；認定不利於被告之事實，須依積
    極證據，苟積極證據不足為不利於被告事實之認定時，即應
    為有利於被告之認定，更不必若何有利之證據，最高法院著
    有五十二年度台上字第一三○○號、七十六年度台上字第四
    九八六號及三十年上字第八一六號等判例可資參照。
四、本件公訴人認被告甲○○、丙○○涉犯上開罪行，無非以上
    開事實，業據告訴人乙○○之指訴，及其所提出載有左胸挫
    傷併瘀傷之驗傷診斷書為其論據。
五、惟查：
（一）告訴人乙○○指訴被告甲○○傷害之情節，先後指稱：「
      甲○○即拿棍子打我，我從自己的膠筏跳到他的膠筏與他
      扭打」、「（當日你是否有毆打甲○○？）有扭打。」（
      見警卷第十四、十五頁）；「我和甲○○二人互毆」（見
      偵卷第九頁）；「三個人都有拿棍子」、「（他們三個人
      拿三支長的竹篙打你？）是的」、「（打你何處？）左胸
      。那時很亂，甲○○拉我，我掙扎」（見原審嘉簡字卷第
      三五頁）；「（何人打你？）甲○○拉我，丙○○和己○○拿棍子打我」、「（丙○○、己○○一起打你時，甲○○作何事？）甲○○他拉住我」、「（甲○○從頭到尾都
      在作什麼？）他就拉住我，祇有拉扯而已」、「（甲○○
      是否有出手打你？）有」、「（甲○○打你何處？）頭」
      、「（甲○○從頭到尾祇有拉扯你、打你頭部？）對」（
      見原審簡上卷第三八頁至第四十頁）各云云在卷。然細繹
      乙○○上開針對甲○○出手毆打之態樣、是否執用其他器
      物、打擊部位等所供陳，計有「扭打或互毆」、「祇有拉
      扯」、「拿棍子或竹篙打」、「打左胸」、「祇打頭部」
      等出入，復無木棍或竹篙等相關實物扣案可憑，其中，所
      指遭打頭部，顯與其乃受有左胸或左腋下傷害（參看警卷
      第二四頁所附財團法人天主教聖馬爾定醫院證斷證明書及
      本院卷附該醫院九十四年五月九日惠醫字第○五六四號函
      ）之情相異。告訴人所指之攻擊部位，難謂實在；又棍子
      與竹篙並非相同之物，乙○○解釋棍子即竹篙，並無可取
      ；乙○○所述並無陳述被告使用兩種器物或毆打多處不同
      部位，核與事實不符，尚無從以其片面之言為其有利之認
      定。苟乙○○確遭毆打豈有對於如何被毆之重要情節前後
      陳述不一之理。倘被告甲○○祇與乙○○拉扯，亦不足造
      成乙○○左胸挫傷之餘地，故僅為拉扯之舉措是否可與「
      毆打」同視，而足以評價為具攻擊性之傷害行為，非無疑
      慮，是告訴人乙○○果否遭甲○○毆打，在在啟人疑竇。
      其次，訊據乙○○迭次供陳甲○○曾數度落水（見警卷第
      十五頁、原審嘉簡字卷第四五頁，原審簡上卷第四十頁）
      ，參酌乙○○自承其從自己膠筏跳上甲○○所在之膠筏上
      （見警卷第十四頁反面，原審簡上卷第四十頁），足見乙○○有主動尋釁之舉措，且甲○○關於其遭乙○○打落水
      三次之辯解，並非虛妄，可徵被告甲○○已屈居下風，不
      足以推斷甲○○必會實施反擊行為。
（二）就告訴人乙○○指訴被告丙○○傷害之情節，先後指稱：
      「我跳到甲○○所在的膠筏上與他扭打，己○○與丙○○
      見狀，即拿棍子打我」、「上岸後我與丙○○互相扭打」
      （見警卷第十四頁反面）；「丙○○、己○○等二人拿木
      棒打我」（見偵卷第九頁）；「三個人都有拿棍子」、「
      （他們三個人拿三支長的竹篙打你？）是的」、「（打你
      何處？）左胸。那時很亂，甲○○拉我，我掙扎」（見原
      審嘉簡字卷第三五頁）；「（何人打你？）丙○○和己○○拿棍子打我」、「（是丙○○、己○○一起打嗎？還是
      有先後？）兩人一起打我」、「在岸上與丙○○扭打」、
      「甲○○先落水後，我再和丙○○扭打，丙○○手上的棍
      子事先已丟在膠筏上而且上岸了」、「甲○○先把我拉住
      ，然後丙○○用棍子打我，上岸之後才扭打」（見原審簡
      上卷第三八、三九、四一、四二頁）各云云在卷。乙○○
      固指稱其遭丙○○執棍棒或竹篙毆打，然丙○○初在甲○○夫婦原所在之膠筏上時，即遭乙○○以不詳利器割傷下
      巴，斯時甲○○迭次落水，賸餘己○○為一女子，亦遭乙○○壓制傷害，丙○○於當時屈居下風之情勢下，能否夥
      同甲○○，由甲○○拉扯住乙○○，便利丙○○執棍棒毆
      打，顯有可疑。而依乙○○父母丁○○、戊○○○一致稱
      ：看到乙○○與丙○○在互推之供詞（見警卷第十七頁反
      面、第二一頁反面），然僅是互推顯無造成左胸挫傷之可
      能，其非攻擊性之互毆而不可評價為傷害，殆無疑義，用
      以佐證丙○○謂其係阻擋、制止乙○○行兇之辯解，並無
      齟齬。況戊○○○於該警詢時均指稱我不知我兒子乙○○
      的傷何人造成，他也沒告訴我等語（見警卷第十七頁反面
      ），又前揭乙○○謂遭甲○○毆打之指訴瑕疵，就涉及丙○○部分，除同可援為無足作對丙○○不利認定之理由外
      ，另假設丙○○、甲○○合二人之力對乙○○施加攻擊性
      之傷害行為，縱甲○○、丙○○一方屈居下風而迭次落水
      或遭割傷下巴，乙○○諒亦無全身而退，僅止於左胸挫傷
      併瘀傷一處輕微傷勢之可能。乙○○所提診斷證明書上載
      其左胸挫傷併瘀傷之門診日期，已為案發後第三天即九十
      三年一月十六日，僅可證明其確有上開傷勢，無從推測乙○○三日前尚有其他業已痊癒之傷勢存在，且上開傷勢致
      生之緣由，參酌上開事證，尚難採認即係被告甲○○、丙○○毆打所致。被告甲○○、丙○○前揭抗辯，均無違情
      理，其二人是否出手毆打傷害乙○○，洵非無疑，告訴人
      丙○○之指訴，其證明力明顯薄弱，自非可臆測憑空認定
      被告甲○○、丙○○確有傷害行為。
六、綜上所述，公訴人認被告甲○○、丙○○涉有共同毆打告訴
    人乙○○之傷害罪嫌，所據之事證尚嫌薄弱，復無其他證據
    補強，整體證明力容有未足，尚未達使通常一般之人均得確
    信之程度。此外，本院復查無其他積極證據足認被告甲○○
    、丙○○有聲請簡易判決處刑意旨所指之傷害犯行，不能證
    明其等犯罪。
七、原審因而諭知被告甲○○、丙○○無罪，並無不合。檢察官
    上訴意旨仍執前詞指摘原判決諭知被告無罪為不當，非有理
    由，應予駁回。
八、據上論結，應依刑事訴訟法第三百六十八條，判決如主文。
本案經檢察官邱克斌到庭執行職務。
中　　華　　民　　國　　94　　年　　8 　　月　　25　　日
                  刑事第二庭    審判長法　官　葉居正
                                      法　官　莊俊華
                                      法　官　高明發
以上正本證明與原本無異。
不得上訴。
　　　　　　　　　　　　　　　　　　　書記官　陳淑貞
中　　華　　民　　國　　94　　年　　8 　　月　　26　　日
